臺灣臺北地方法院刑事判決　　　　　　　94年度訴緝字第28號
公　訴　人　臺灣臺北地方法院檢察署檢察官
被　　　告　金亞媛
上列被告因偽造文書等案件，經檢察官提起公訴（89年度偵字第
24441號），本院判決如下：
    主  文
金亞鍰行使偽造私文書，足以生損害於公眾及他人，處有期徒刑
陸月，如易科罰金以參佰元折算壹日。
    事  實
一、金亞媛與甲○○原同居在臺北縣三芝鄉○○街18號，嗣86年
    4 月間甲○○因故離開上揭住處，惟未及帶離
    ，嗣雖經返回上住處尋找亦未獲，甲○○乃於86年5 月12日
    向臺北縣三芝鄉戶政事務所申請補發。詎金亞鍰不知上情，
    猶基於行使偽造私文書、使公務員登載不實之犯意，於87年
    3 月4 日前某日，偽以甲○○名義填載營利事業統一發證設
    立登記申請書及預查名稱申請表，並盜用甲○○前此留存上
    址之印章，在設立登記申請書上「營業項目」、「負責人蓋
    章」欄，及預查名稱申請表上「申請人蓋章」欄內蓋印後，
    連同甲○○申請補發前之
    局辦理位在臺北市○○○路○ 段204 號5 樓「龍門翻譯社」
    之設立登記而行使之，致承辦之公務員誤以為係甲○○提出
    申請，而將此不實事項登載於職務上所掌之公文書，並於同
    月7 日核准其營利事業登記，足生損害於臺北市政府建設局
    關於營利事業登記管理之正確性及甲○○。
二、案經甲○○告訴臺灣臺北地方法院檢察署檢察官偵查起訴。
    理  由
一、訊據被告金亞鍰固坦承持甲○○
    翻譯社之設立登記，且其為該社實際負責人，惟辯稱：斯時
    曾口頭徵得甲○○同意云云。經查，上揭犯罪事實，業經證
    人即告訴人甲○○於本院審理時具結證述：「（問：你在何
    時開始未與被告同居？）86年4 月份．．（問：你曾經在86
    年5 月12日返回上開住處？）是，我是想把重要的東西帶在
    身上。（問：當天你有回去找
    被告有無看到我的
    就去重辦壹張，我去三芝鄉的戶政事務所辦理。（問：你確
    定你的
    。（問：你在補發
    告？）不可能，我們那時候就沒有來往．．（問：提示89年
    他字第4257號卷第30至35頁，這家龍門翻譯社是否你去申請
    ？）沒有，那不是我簽的字。（問：有無授權他人或被告來
    填寫這張表格？）沒有。（問：第35頁
    是否你在觀海街的住處所找不到的
    你如何確定這張
    ）因為在這張和我去補辦的那張中間都沒有遺失過。」（見
    94年4 月6 日審判筆錄）等語明確；且依卷內所附臺北市商
    業管理處89年11月3 日北市商一字第8962790200號函所附龍
    門翻譯社營利事業登記案卷可知，龍門翻譯社之設立登記日
    期為87年3 月7 日，已在告訴人於86年5 月12日申請補發身
    分證後逾9 月餘，苟告訴人確同意被告以其名義申請龍門翻
    譯社之設立登記，豈有不交付申請補發後之
    其前已因認為遺失而重新申請補發之前
    辦理設立登記相關事宜之理？綜上，被告所辯，尚無可採，
    其犯行明確，應依法論科。
二、核被告所為，係犯刑法第二百十六條、第二百十條行使偽造
    私文書罪、及第二百十四條使公務員登載不實罪。其盜用甲
    ○○印章、印文，為偽造私文書之部分行為；偽造私文書之
    行為，應為行使之高度行為所吸收，均不另論罪。至所犯行
    使偽造私文書、使公務員登載不實罪間，有方法結果之牽連
    關係，從一重之行使偽造私文書罪論。爰審酌被告係為營生
    之便，一時失慮致有此犯行，並考量告訴人所受之損害等一
    切情狀，量處如主文所示之刑；又被告犯罪後，刑法第四十
    一條易科罰金規定業已修正，比較修正前後結果，以修正後
    結果有利於被告，爰依修正後刑法第四十一條第一項前段規
    定，諭知易科罰金之折算標準。
三、公訴意旨另指訴被告偽造告訴人印章一節，經查，被告堅決
    否認上情，辯稱：係告訴人所有之印章。而告訴人於90年9
    月20日本院審理時，亦僅陳述：「我不確認是否係我的印章
    。」（見90年訴字第838 號訊問筆錄）；詎告訴人嗣於本院
    審理時，改稱：「（問：第32頁的負責人印章，此印章是否
    為你所有？）我不熟悉，應該不是。」（見94年4 月6 日審
    判同上筆錄），其前後不一之陳述，是否可採，自尚有疑；
    況其嗣復證述：「（問：你以前有無用過相同印文的印章？
    ）類似的可能有，但是我不敢確定。」（見同日筆錄）等語
    ，本院復審酌其所述離去與被告同居之上址斯時，確有將印
    章留在家中等情，綜合判斷之，認尚難遽指被告在其偽填之
    營利事業統一發證設立申請書等上所蓋用之「甲○○」名義
    印文，確出於被告偽造，此外，復查無其他積極證據足資證
    明被告有何偽刻印章之行為，此部分犯行自屬不能證明；惟
    因與本件行使偽造私文書部分之犯行，有法律上一罪之關係
    ，爰不另為無罪之諭知。至「甲○○」之印章，既非被告所
    偽造，亦非被告所有；而盜蓋之印文，則附著於偽造之私文
    書，一併交予主管機關，已非屬被告所有，均毋庸宣告沒收
    ，爰併予敘明。
據上論斷，應依刑事訴訟法第二百九十九條第一項前段、刑法第
二條第一項前段、第二百十六條、第二百十條、第二百十四條，
第五十五條、第四十一條第一項前段，罰金罰鍰提高標準條例第
一條前段、第二條，判決如主文。
本案經檢察官李鴻維到庭執行職務。
中　　華　　民　　國　　94　　年　　4 　　月　　22　　日
　　　　　　　　　        刑事第十六庭
                              審判長法  官  劉嶽承
                                    法　官　胡宗淦
                                    法　官　王幸華
以上正本證明與原本無異
如不服本判決應於送達後10日內向本院提出上訴狀
                             　     書記官　陳泰寧
中　　華　　民　　國　　94　　年　　4 　　月　　22　　日
附論罪科刑依據法條：
中華民國刑法第216條
行使第210條至第215條之文書者，依偽造、變造文書或登載不實
事項或使登載不實事項之規定處斷。
中華民國刑法第210條
偽造、變造私文書，足以生損害於公眾或他人者，處五年以下有
期徒刑。
中華民國刑法第214條
明知為不實之事項，而使公務員登載於職務上所掌之公文書，足
以生損害於公眾或他人者，處三年以下有期徒刑、拘役或五百元
以下罰金。
